臺灣士林地方法院交通事件裁定　　　　96年度交聲字第1421號
原處分機關　臺北市交通事件裁決所
異　議　人
即受處分人　甲○○
上列異議人因違反道路交通管理處罰條例案件，對於臺北市交通
事件裁決所於民國96年9 月11日所為之處分（原處分案號：北市
裁二字第裁22-A1A122758號）聲明異議，本院裁定如下：
    主  文
異議駁回。
    理  由
一、原處分意旨略以：異議人即受處分人甲○○駕駛車號573-MQ
    號營業一般小客車，於民國96年6 月2 日16時30分許，在臺
    北市○○路○ 段與裕民1 路口有「駕駛汽車行經行人穿越道
    有行人穿越，不暫停讓行人先行通過」、「違反道路交通安
    全規則肇事致人受傷」之違規，故依道路交通管理處罰條例
    第44條第2 項，裁處異議人罰鍰新臺幣（以下同）1,800 元
    ，並依同條例第61條第3 項記違規點數3 點等語。
二、異議意旨略以：舉發當時行人穿越道既未有行人穿越，何來
    不暫停讓行人先行通過之違規。又伊通過裕民1 路口時，行
    人吳冠廷站立位置太過突出（站立於馬路上，而非人行道上
    等候綠燈），且伊也無法從車輛左方駕駛座上見到吳冠廷是
    以三七步站立，自無法閃避吳冠廷伸出的腳板。再伊除陪同
    吳冠廷就醫外，更與之達成和解並賠償6,300 元。另原處分
    適用法條有誤，蓋舉發違規地點有設置紅綠燈與行人穿越燈
    號，而非未設行車管制號誌之行人穿越道；又伊是輕微碰撞
    路人，不是撞傷正執行交通勤務之警察云云。
三、按汽車駕駛人，駕駛汽車行經行人穿越道有行人穿越時，不
    暫停讓行人先行通過者，處新臺幣1,200 元以上3,600 元以
    下罰鍰，道路交通管理處罰條例第44條第2 項定有明文。次
    按汽車駕駛人，駕駛汽車違反道路交通安全規則，因而肇事
    致人受傷者，記違規點數3 點，同條例第61條第3 項，亦有
    明文規定。
四、經查異議人即受處分人甲○○駕駛車號573-MQ號營業一般小
    客車，於96年6 月2 日16時30分許，在臺北市○○路○ 段與
    裕民1 路口有駕駛汽車行經行人穿越道有行人穿越，不暫停
    讓行人吳冠廷先行通過，而肇事致吳冠廷右腳踝受傷等情，
    業據異議人自承在卷，此經異議人於96年6 月2 日18時30分
    由臺北市政府警察局北投分局交通分隊製作之交通事故談話
    紀錄表時自承明確，核與吳冠廷於同日18時10分製作之談話
    紀錄表時所為陳述相符，並有道路交通事故現場圖及交通事
    故初步分析研判表等在卷可稽，此部分事實，堪予認定。
五、異議人雖以前揭情詞置辯，然查：
  (一)按汽車行經行人穿越道，遇有行人穿越時，無論有無交通指
    揮人員指揮或號誌指示，均應暫停讓行人先行通過，道路交
    通安全規則第103 條第2 項定有明文。異議人既係領有合格
    營業小客車駕駛執照之職業駕駛人，行駛於道路，即應知悉
    前開規定，難以諉為不知。更何況汽車本為具有危險性之動
    力交通工具，為維護交通秩序及確保交通安全，駕駛人必須
    專注於駕駛行為，隨時注意可能對生命所造成之危害，異議
    人駕車通過行人穿越道準備靠邊停車，亦已注意到該行人穿
    越道有行人準備通過該路口，此見前揭交通事故談話紀錄表
    之記載甚明。異議人本應暫停讓行人先行通過，卻仍繼續行
    駛，顯係圖個人便利而未遵守交通規則。是異議人另辯稱未
    有行人穿越云云，顯與其先後所述矛盾，應係事後卸責之詞
    ，不足採信。其確有駕駛汽車行經行人穿越道有行人穿越，
    不暫停讓行人先行通過，而肇事致人受傷之違規事實無疑。
  (二)又原處分之舉發違規事實欄並未有「未設有行車管制號誌」
    文字之記載，異議意旨以原處分認定違規地點設有行車管制
    號誌，與事實不符，而指摘原處分不當，應係誤會。另異議
    人再以本案中遭碰撞者非執行交通勤務之警察為由，指摘原
    處分適用法條有誤，則係異議人誤認道路交通管理處罰條例
    第61條第1 項第3 款為第61條第3 項所致，併予指明。
六、至本件舉發違反道路交通管理事件通知單所載之舉發日期為
    96年7 月12日，與違規時間即96年6 月2 日，並非同日，是
    本件並非攔停舉發，而係逕行舉發。而異議人被舉發之違規
    事實非屬道路交通管理處罰條例第7 條之2 所列得為逕行舉
    發之特定違規事項，亦未有科學儀器取得之證據資料以供查
    證。惟按道路交通管理處罰條例第7 條之2 就逕行舉發之限
    制規定，核其立法目的，除考量前開違規行為之發生往往係
    在瞬間或係由交通勤務警察執行勤務時，恰巧目睹違規情事
    ，事實上不便立刻以攝影、錄影器材取證之情形，該等違規
    事實由人之感官即可充分判定，非必以科學儀器始能偵測得
    知，以達維護交通秩序、節省行政資源之目的外，無非在俾
    利查明所記車號是否與所見車型、顏色特徵相符，以減少誤
    記，並予被舉發人有當場向員警辯駁、陳述意見之機會，故
    就其條件多所設限。本件違規事實固為逕行舉發，然臺北市
    政府警察局北投分局員警及交通警察大隊於異議人肇事後到
    場處理時，異議人均在現場，此見交通事故談話紀錄表、道
    路交通事故現場圖即明，核與一般逕行舉發，受處分人無當
    場向員警辯駁、陳述意見之機會有異。更況違規事實除為異
    議人所自承外，前揭舉發通知單上受處分人之車號與卷附之
    車籍資料相符，未有誤記而冤枉被舉發人之情形。本件交通
    違規事實，固未有以科學儀器取得之證據資料，是否符合道
    路交通管理處罰條例第7 條之2 得為逕行舉發之規定並非無
    疑。惟經本院詳為核閱本案卷附資料調查，已足證明異議人
    之違規行為，並無冤枉異議人或額外耗費行政資源或司法資
    源之疑慮，自可排除適用道路交通管理處罰條例第7 條之2
    逕行舉發限制規定。
七、綜上所述，本件異議人駕駛車號573-MQ號營業一般小客車，
    確有於上開時、地，行經行人穿越道有行人穿越，不暫停讓
    行人先行通過，肇事致人受傷之違規，原處分機關依道路交
    通管理處罰條例第44條第2 項之規定，裁處異議人罰鍰1,80
    0 元，並依同條例第61條第3 項記違規點數3 點，核無不合
    ，異議人猶執前詞，聲明異議，為無理由，應予駁回。
據上論斷，應依道路交通管理處罰條例第87條第2 項，道路交通
案件處理辦法第19條，裁定如主文。
中　　華　　民　　國　　96　　年　　12　　月　　21　　日
　　　　　　　　　交通法庭法　官　周群翔
以上正本證明與原本無異。
如不服本裁定應於送達後5 日內向本院提出抗告狀。
      　　　　　　　　　　書記官　劉育君
中　　華　　民　　國　　96　　年　　12　　月　　21　　日
